【裁判字號】    91,再易,25
【裁判日期】    920113
【裁判案由】    再審之訴
【裁判全文】
臺灣板橋地方法院民事判決  九十一年度再易字第二五號
    再審原告    乙○○
    法定代理人  甲○○
右當事人間請求清償借款事件，再審原告對於中華民國九十一年十一月十三日本院九
十一年度簡上字第二一四號確定判決提起再審之訴，本院判決如左：
    主      文
再審之訴駁回。
再審訴訟費用由再審原告負擔。
    事實及理由
一、本件再審原告提起本件再審意旨略以：兩造間債權債務關係前經法院於民國九十
    一年十一月十四日以九十一年度簡上字第二一四號判決確定，命再審原告應給付
    再審被告新臺幣（下同）十萬九千八百六十三元。其判決理由無非以再審被告利
    息已依合約滾入原本再生利息者，其已滾入原本再生利息，即為原本之一部，不
    得仍指為利息。可知複利之計算就是利息再生利息，即將利息滾入原本再生利息
    ，此種計算方式，並未使利率增加，而係使債權原本增加，從而複算利之利率仍
    依原本約定者計算（普卡年利率百分之二十再複利計算）。故借一萬元一年利息
    要付二千一百九十三元（此部分為兩造所不爭執），利率高達年息百分之二十一
    點九三。故原審判決顯違背違背民法第二百零五條及二百零六條規定，是依民事
    訴訟法第四百九十六條第一項第一款規定提起本件再審之訴，求為判決將原確定
    判決廢棄；再審被告之訴駁回等情。
二、按民事訴訟法第四百九十六條第一項第一款所謂適用法規顯有錯誤，係指確定判
    決所適用之法規，顯然不合於法律規定，或與司法院現尚有效及大法官會議之解
    釋，或本院尚有效之判例顯然違反，或消極的不適用法規，顯然影響判決者而言
    （最高法院八十六年度台再字一０二號判決意旨參照）。查本件再審原告固主張
    ：原審以再審被告已依合約將利息滾入原本再生利息者，其已滾入原本再生利息
    ，即為原本之一部，不得仍指為利息。可知複利之計算就是利息再生利息，即將
    利息滾入原本再生利息，此種計算方式，並未使利率增加，而係使債權原本增加
    ，從而複利之利率仍依原本約定者計算。導致借一萬元一年利息要付二千一百九
    十三元，利率高達年息百分之二十一點九三。故有違背約定利率不得超過年息息
    百分之二十規定（民法第二百零五條）及有巧取利益（民法第二百零六條）之判
    決違背法令等語。惟查：
（一）本件原審判決係以，依再審被告所提出證據足佐其主張之兩造間借貸係具民法
      第一百零七條第二項所指存有將利息滾入原本再生利息之特別商業習慣之情，
      故許依複利（即許利息滾入原本）計算。再按利息已依法滾入原本再生利息者
      ，其已滾入原本之利息，即為原本之一部，不得仍指為利息，即最高法院二十
      六年渝上字第九四八號判例意旨，判令再審原告給付再審被告十萬九千八百六
      十三元，及自八十九年九月一日起至清償日止，按年息百分之十九計算之利息
      等情，業據本院依職權調閱本院九十一年度簡上字第二一四號全卷，核對屬實
      。
（二）即原審判決所令再審原告給付之十萬九千八百六十三元，承前說明均屬債權原
      本（縱其中一部或全部前為利息，亦因依法滾入原本，而變更為原本之一部）
      ，原審並判令遲延利息部分按年息百分之十九計算，顯無再審原告所指利息逾
      年息百分之二十違背民法第二百零五條情事。即再審原告未依複利性質將利息
      滾入原本，而逕抽離加乘，並謂借款利率已達年息百分之二十一點九三，應有
      計算之謬誤。又本件複利之計算既屬法之許可範圍，自亦無所謂再審被告巧取
      利益，原審判決違背民法第二百零六條可言。
三、綜上，足徵原確定判決並無再審原告所主張違背民法第二百零五條及二百零六條
    情事，核無民事訟法第四百九十六條第一項第一款所定「適用法規顯有錯誤」之
    再審理由，再審原告據以提起本件再審之訴，顯無理由，爰不經言詞辯論，以判
    決駁回之。
據上論結，本件再審之訴為無理由，依民事訴訟法第五百零二條第二項、第七十八條
，判決如主文。
中      華      民      國    九十二    年      一    月    十三      日
                                      臺灣板橋地方法院民事第一庭
~B審判長法官  許瑞助
~B      法官  許瑞東
~B      法官  黃信滿
右為正本係照原本作成。
不得上訴。
中      華      民      國    九十二  年        一    月    十三    日
~B法院書記官  吳美瑤


司法院資訊處製作；財團法人民間司法改革基金會備份。
